臺灣板橋地方法院刑事判決　　　　　　　　　　　　　九十三年度簡上字第九六號
　　上　訴　人
　　即　被　告　甲○○
右列上訴人因違反毒品危害防制條例案件，不服本院九十三年度簡字第七六號，中華
民國九十三年一月十三日第一審判決（聲請簡易處刑案號：九十二年度毒偵字第三七
九八號），提起上訴，本院管轄之第二審合議庭判決如左：
    主  文
原判決撤銷。
甲○○施用第二級毒品，處有期徒刑伍月，如易科罰金，以參佰元折算壹日。扣案之
第二級毒品安非他命壹包（驗餘淨重零點壹伍公克）沒收銷燬之。
    事  實
一、甲○○於民國（下同）八十七年間，前因施用第二級毒品安非他命案件，經臺灣
    板橋地方法院檢察署檢察官聲請本院以八十七年度毒聲字第四○四四號裁定送觀
    察、勒戒後，認有繼續施用毒品傾向，復聲請本院以八十八年度毒聲字第二七九
    號裁定將其送戒治處所施以強制戒治一年，並於八十九年一月二十一日停止強制
    戒治交付保護管束執行期滿，經臺灣板橋地方法院檢察署檢察官於八十九年三月
    二十三日以八十九年度戒毒偵字第一七七號為不起訴處分確定。詎甲○○明知安
    非他命係毒品危害防制條例第二條第二項第二款所列之第二級毒品，不得施用，
    竟復基於施用第二級毒品安非他命之犯意，於上開強制戒治執行完畢釋放後五年
    內之九十二年十月二十九日晚上十時許（聲請簡易判決處刑書略為：九十二年十
    月三十日下午三時三十分許為警採尿前九十六小時內某時點），在臺北縣蘆洲市
    ○○路八十二巷五弄十號二樓住處，將第二級毒品安非他命直接口服之方式，施
    用二級毒品安非他命一次。嗣於九十二年十月三十日下午二時許，在臺北市○○
    ○路○段四七號國泰世華商業銀行前，為警查獲，並在其身上皮夾內扣得安非他
    命一包（驗餘淨重零點一五公克）。
二、案經臺北市政府警察局中山分局報請臺灣臺北地方法院檢察署檢察官呈請臺灣高
    等法院檢察署檢察長令轉臺灣板橋地方法院檢察署檢察官偵查起訴。
    理  由
一、訊據被告甲○○固坦承有於上開時、地，以口服之方式，施用第二級毒品安非他
    命一次之行為，惟辯稱：因為當時被妻子發現那包毒品，妻子很生氣，所以向妻
    子謊稱不是毒品，為取信妻子，才當場將安非他命吃下去云云。惟查：
  (一)被告於九十二年十月三十日為警查獲後，在警局中所採集之尿液，經送請明生生
    物科技股份有限公司以酵素免疫分析法初步檢驗，並以ＧＣ／ＭＳ氣相層析質譜
    儀分析法確認檢驗之結果，呈安非他命陽性反應，有該公司於九十二年十一月十
    四日出具之濫用藥物檢體檢驗報告一紙附於偵查卷可稽，並有第二級毒品安非他
    命一包（驗餘淨重零點一五公克）扣案足佐，上開毒品經鑑定結果，確為安非他
    命一節，復有臺北市政府警察局九十二年十二月四日北市鑑毒字七六四號鑑驗通
    知書一件在卷足稽。綜上足見被告前開施用安非他命之自白，與事實相符。
  (二)又被告前於八十七年間，因施用第二級毒品安非他命案件，經臺灣板橋地方法院
    檢察署檢察官聲請本院以八十七年度毒聲字第四○四四號裁定送觀察、勒戒後，
    認有繼續施用毒品傾向，復聲請本院以八十八年度毒聲字第二七九號裁定將其送
    戒治處所施以強制戒治一年，並於八十九年一月二十一日停止強制戒治交付保護
    管束執行期滿，經臺灣板橋地方法院檢察署檢察官於八十九年三月二十三日以八
    十九年度戒毒偵字第一七七號為不起訴處分確定之事實，有臺灣高等法院被告全
    國前案紀錄表、臺灣板橋地方法院檢察署檢察官八十九年度戒毒偵字第一七七號
    不起訴處分書各一件在卷可稽。
  (三)至被告辯稱：因為當時被妻子發現那包毒品，妻子很生氣，所以向妻子謊稱不是
    毒品，為取信妻子，才當場將安非他命吃下去云云。然查被告前曾因施用第二級
    毒品安非他命犯行，經送觀察、勒戒並執行強制戒治，有如前述，是其對施用安
    非他命係屬違法行為，自應知之甚詳，其為取信妻子，理應將毒品交予妻子查驗
    ，或將毒品立即丟棄，要無於當時施用，其後又隨身攜帶毒品而為警查獲之理。
    是被告上開所辨，顯與事理不符，要無足採。
  (四)從而，本件事證明確，被告於強制戒治執行完畢釋放後五年內再犯施用毒品犯行
    之事實，堪以認定，應依法論科。
二、論罪科刑部分：
  (一)按行為之處罰，以行為時之法律有明文規定者為限，行為後法律有變更者，適用
    裁判時之法律，但裁判前之法律有利於行為人者，適用最有利於行為人之法律，
    此刑法第一條及第二條第一項分別定有明文。又按刑法第二條第一項但書所指最
    有利於行為人之法律，既曰法律，自較刑之範圍為廣，比較時應就罪、刑有關之
    一切情形，綜其全部之結果，而為比較，再適用有利於行為人之法律處斷，故為
    符合刑法就法律有變更時所採之「從新從輕」制度之精神，於比較新、舊法孰較
    有利於行為人時，應一併就可罰性範圍、刑罰之重輕及其他訴追條件之限制等相
    關事項為整體性之衡量，始合乎該法之意旨。毒品危害防制條例業於九十二年七
    月九日修正公布，並於公布後六個月即九十三年一月九日施行，有關該條例第十
    條之施用毒品犯罪，其條文雖未修正變更，惟對犯該條施用毒品之犯罪，修正前
    區分為初犯、五年後再犯、五年內再犯及三犯以上而異其刑事處遇程序，亦即須
    「曾受觀察、勒戒處分執行完畢，經不起訴處分或不付審理之裁定後，五年內再
    犯仍送觀察勒戒後，認有繼續施用毒品傾向」，或「曾受強制戒治並為不起訴處
    分或不付審理之裁定後，五年內再犯」，或「三犯以上」者，始得依法訴追處罰
    ；修正後則簡化區分為初犯、五年內再犯及五年後再犯三種，僅須「曾受觀察勒
    戒或強制戒治執行完畢釋放後，五年內再犯者」，即得依法訴追處罰，是本次修
    正就施用毒品犯罪之追訴處罰條件已有所變更。查本案被告係曾強制戒治處分執
    行完畢併經不起訴處分後，五年內再犯施用毒品犯行，是不論依新、舊法規定，
    檢察官均得依法追訴並由法院依法審判，且依新法規定無須再由檢察官聲請另入
    戒治處所施以強制戒治；再者，比較修正前後之毒品危害防制條例第十條對於施
    用第一級、第二級毒品之刑罰規定，不論條次、犯罪構成要件、法定刑度均無變
    更，是修正後之新法並無不利於被告之情事，依刑法第二條第一項前段規定，應
    適用裁判時之新法。
  (二)安非他命依其成癮性、濫用性及對社會危害性之程度，無論修正前後之毒品危害
    防制條例第二條第二項第二款均列為第二級毒品。核被告施用第二級毒品之犯行
    ，所為係犯修正後毒品危害防制條例第十條第二項施用第二級毒品罪。又被告非
    法持有第二級毒品之低度行為，已為其施用第二級毒品之高度行為所吸收，不另
    論罪。
  (三)原審以被告上述犯行，事證明確，予以論罪科刑，固非無見，惟查毒品危害防制
    條例已於九十二年七月九日修正公布，並於九十三年一月九日生效施行，原審未
    就本件被告施用毒品犯行，比較新舊法而為適用，尚有未洽。是被告不服原審判
    決，其所上訴理由固不足採，惟原審判決既有可議之處，自應由本院合議庭予以
    撤銷改判。
  (四)爰審酌被告曾因施用毒品經送戒治處所執行戒治，仍未能戒斷其施用毒品之惡習
    ，再犯本件施用毒品犯行，惡行非輕，惟因施用毒品均僅係戕害其自己身心並無
    加害他人，再衡量其施用毒品時間、次數及其犯罪之動機、目的、手段、犯罪後
    態度等一切情狀，量處如主文所示之刑，並諭知易科罰金之折算標準。
  (五)扣案之第二級毒品安非他命（驗餘淨重零點一五公克），係查獲之毒品，依毒品
    危害防制條例第十八條第一項前段規定，不問屬於犯人與否，應沒收銷燬之。至
    包裝上開毒品之包裝袋一個，其與毒品於物理外觀上附合而難予析離，且如強予
    析離至完全無殘渣留存，將耗費相當之時間、人力與經費，於經濟上顯無實益，
    ，是依社會一般通念，堪認該包裝袋已與查獲之毒品結合成為一體而無從強加析
    離，是安非他命既屬毒品危害防制條例第十八條第一項前段所規定之違禁物，其
    外包裝袋自亦應併予沒收銷燬之，附此敘明。
據上論斷，應依刑事訴訟法四百五十五條之一第一項、第三項、第三百六十九條第一
項前段、第三百六十四條、第二百九十九條第一項前段，毒品危害防制條例第十條第
二項、第十八條第一項前段，刑法第十一條前段、第二條第一項前段、第四十一條第
一項前段，判決如主文。
本案經檢察官乙○○到庭執行職務。
中　　　華　　　民　　　國　　九十三　　年　　　五　　　月　　二十五　　日
                                  臺灣板橋地方法院刑事第十三庭
                                    審判長法  官  王  復  生
                                          法  官  徐  子  涵
                                          法  官  白  光  華
右正本證明與原本無異
本件不得上訴
                                          書記官  陳  靜  怡
中　　　華　　　民　　　國　　九十三　　年　　　五　　　月　　二十五　　日
